【裁判字號】    98,交聲,29
【裁判日期】    980701
【裁判案由】    違反道路交通管理處罰條例聲明異議
【裁判全文】
臺灣新竹地方法院交通事件裁定  98年度交聲字第29號
移送機關    交通部公路總局新竹區監理所新竹市監理站
受處分人
即異議人    乙○○
上列異議人即受處分人因違反道路交通管理處罰條例案件，對於
交通部公路總局新竹區監理所新竹市監理站於民國97年12月29日
所為之竹監新四字第裁51-ZHQ007849號違反道路交通管理事件裁
決書，聲明異議，本院裁定如下：
    主  文
異議駁回。
    理  由
一、原處分意旨略以：異議人即受處分人乙○○於民國97年5 月
    30日晚上8 時24分許，駕駛車號NG-6089 號自小客車，行經
    白河收費站南（第16車道）時，未申裝ETC 之OBU ，即行駛
    於電子收費車道，而未繳交通行費，經交通部臺灣區○道○
    ○○路局（下稱高公局）委託遠通電收股份有限公司（下稱
    遠通公司）寄發高速公路通行費催繳通知單後，異議人未於
    通知單上所記載之繳費期限97年7 月10日前繳交通行費，故
    為內政部警政署國道公路警察局第八警察隊白河分隊以異議
    人有道路交通管理處罰條例第27條第1 項之違規行為，於97
    年9 月19日掣發內政部警政署國道公路警察局公警局交字第
    ZHQ007849 號舉發違反道路交通管理事件通知單（下稱舉發
    通知單）逕行舉發，嗣異議人於舉發通知單上所載之應到案
    日期（即97年10月19日）後之97年11月1 日向原處分機關申
    訴，原處分機關函請舉發機關調查結果，仍認異議人有上開
    違規行為，乃依道路交通管理處罰條例第27條第1 項規定，
    以補繳截止日翌日即97年7 月11日為違規時間，於97年12月
    29日以竹監新四字第裁51-ZHQ007849號違反道路交通管理事
    件裁決書裁處異議人罰鍰新臺幣（下同）4000元，異議人於
    同日收受前揭裁決書後，於同日聲明異議。
二、聲明異議意旨略以：97年5 月30日晚上8 時24分許，異議人
    駕駛車號NG-6089 號自小客車，行經白河收費站南（第16車
    道），因該車道有維修人員在場，致異議人誤認該車道為收
    現金車道而誤入。又異議人有不得已之苦衷，之前無法將戶
    籍住所遷移，監理站僅以寄存送達即加倍課處罰鍰，令異議
    人不服等語。
三、經查：
（一）按汽車行駛於應繳費之公路、橋樑、隧道或輪渡，不依規
      定繳費者，處汽車所有人或駕駛人新臺幣（下同）3000元
      以上6000元以下罰鍰，並追繳欠費；汽車行駛於高速公路
      、快速公路或設站管制之道路，有其他違反管制規定之行
      為，處駕駛人600 元以上1200元以下罰鍰，道路交通管理
      處罰條例第27條第1 項、第33條第3 項定有明文。再按交
      通部臺灣區○道○○○路局為辦理電子收費申裝及欠費追
      繳作業，依據「公路通行費徵收管理辦法」（下稱本辦法
      ）相關規定訂定「交通部臺灣區○道○○○路局電子收費
      申裝及欠費追繳作業注意事項」（下稱注意事項）；依本
      辦法第15條規定，用路人不依規定繳費者，營運單位應依
      用路人不同之欠費行為，依本局（指高速公路局）查明之
      車籍資料，製發「補繳通行費及作業處理費通知單」，追
      繳通行費並加收作業處理費用；用路人應於通知單所列之
      繳費期限內完成補繳程序，逾期未繳納則移送相關警察單
      位依法處理，注意事項第1 條、第13條第1 項、第17條第
      3 項亦分別定有明文。
（二）查異議人乙○○於97年5 月30日晚上8 時24分許，駕駛車
      牌號碼NG-6089 號自用小客車，行經國道三號高速公路白
      河收費站南下第16車道時，未申裝ETC 之OBU ，即行駛於
      電子收費車道，而未繳交通行費，亦未在催繳通知單上所
      載之繳費期限（即97年7 月10日）內補繳應繳之通行費及
      作業處理費共計100 元，嗣經內政部警政署國道公路警察
      局第八警察隊白河分隊認異議人違反道路交通管理處罰條
      例第27條第1 項規定，掣發舉發通知單予以舉發等情，為
      異議人所不爭執，並有高速公路通行費催繳通知單影本及
      送達證書影本（參本院卷第73頁、第81頁），內政部警政
      署國道公路警察局公警局交字第ZHQ007849 號舉發違反道
      路交通管理事件通知單影本及送達回執證書影本在卷可稽
      （參本院卷第27頁、第80頁），是異議人確有汽車行駛於
      應繳費之公路，不依規定繳費之違規行為，堪以認定。
（三）雖異議人以上開車道於97年5 月30日晚上8 時24分許有維
      修人員在場，致異議人誤認該車道為收現金車道而誤入云
      云置辯。惟經本院向高公局白河收費站查詢結果：該站第
      16車道係大型車ETC 車道，於95年2 月10日啟用，異議人
      於97年5 月30日晚上8 時24分許通過時，該車道正常使用
      中，並無進行維修，此有高公局白河收費站98年3 月31日
      高白稽字第0980000444號函在卷可憑（參本院卷第39頁）
      ；而遠通公司亦函文載明該公司於97年5 月30日晚上8 時
      24分許在白河收費站南下大型車車道並無施工及維修等情
      ，亦有遠通公司98年4 月24日總發字第09800391號函在卷
      可佐（參本院卷第50頁）。又經本院向高公局白河收費站
      調取該收費站南下第16車道之夜間相片顯示，該車道之上
      方即以白色看板標示「電子收費ETC 」字樣，而該車道兩
      旁車道上方則係以黃色看板標示「現金／回數票Cash／Ti
      cket」字樣（參本院卷第47頁），足認異議人所經過之第
      16車道與兩旁之車道標示差異度甚大，一般用路人應無誤
      認之虞。
（四）雖異議人另舉白河收費站之職員甲○○以資證明上開車道
      於當時確有人維修云云。惟經證人甲○○到院具結證稱：
      其係97年9 月15日始至白河收費站任職，於97年5 月30日
      時尚未在該站任職等語（參本院卷第64-65 頁），則證人
      甲○○在異議人於上開時間經過白河收費站南下第16車道
      時既尚未到任，豈能證明上開車道於異議人通過時確有人
      維修？況證人甲○○復證稱：其收到本院之函文後，曾調
      閱收費站及遠通公司的資料查明97年5 月30日晚上8 時24
      分該車道確實無人維修，且該站另一職員王小姐亦向遠通
      公司查證當天第16車道確無維修情形，始函覆本院等語（
      參本院卷第65頁、第67頁），是依證人甲○○之上開證述
      亦無從證明異議人所辯。
（五）綜上所述，異議人上開所辯均不足採，其所駕駛之NG-608
      9 號自小客車在未申裝ETC 之OBU 之下，即於97年5 月30
      日晚上8 時24分許，行經白河收費站南下第16車道即大型
      車電子收費車道，應認其確有汽車行駛於應繳費之公路，
      不依規定繳費之違規行為。
（六）按處理違反道路交通管理事件，有關文書送達之規定，依
      行政程序法之規定，為違反道路交通管理事件統一裁罰基
      準及處理細則第5 條所明定。次按，送達由行政機關自行
      或交由郵政機關送達；由郵政機關送達者，以一般郵遞方
      式為之；但文書內容對人民權利義務有重大影響者，應為
      掛號；送達於應受送達人之住居所、事務所或營業所為之
      ；於應送達之處所不獲會晤應受送達人時，得將文書付與
      有辨別事理能力之同居人、受僱人或應送達處所之接收郵
      件人員；送達，不能依前2 條規定為之者，得將文書寄存
      送達地之地方自治或警察機關，並作送達通知書兩份，一
      份黏貼於應受送達人住居所、事務所、營業所或其就業處
      所門首，另一份交由鄰居轉交或置於該送達處所信箱或其
      他適當位置，以為送達；前項情形，由郵政機關為送達者
      ，得將文書寄存於送達地之郵政機關；寄存機關自收受寄
      存文書之日起，應保存3 個月；寄存送達，自寄存之日起
      經10日發生效力，行政程序法第68條第1 項、第3 項、第
      72條第1 項前段、第73條第1 項、第74條及民事訴訟法第
      138 條第2 項復分別定有明文。本件異議人自87年4 月27
      日起至97年9 月29日止，均設籍在新竹市○○路194 號8
      樓，自97年9 月30日起至同年12月3 日止，經房屋所有權
      人依戶籍法第50條第1 項規定申請將異議人之戶籍遷至新
      竹市○○路40-1號新竹市東區戶政事務所，此有新竹市東
      區戶政事務所98年6 月29日竹市東戶字第0980003131號函
      暨檢附之戶籍謄本在卷可憑（參本院卷第84-86 頁）。而
      遠通公司受高公局之委託，寄發高速公路通行費催繳通知
      單，交由郵政機關向異議人位於新竹市○○路194 號8 樓
      之戶籍地址即車籍址送達，惟因未獲會晤本人，而以寄存
      送達方式於97年6 月26日寄存新竹武昌街郵局，此有送達
      證書影本附卷可稽（參本院卷第81頁），惟異議人未於97
      年7 月10日前補繳，嗣經內政部警政署國道公路警察局第
      八警察隊白河分隊於97年9 月19日填製掣發內政部警政署
      國道公路警察局公警局交字第ZHQ007849 號舉發通知單，
      交由郵政機關向異議人位於新竹市○○路194 號8 樓之戶
      籍地址即車籍址送達，亦因未獲會晤本人，而以寄存送達
      方式於97年9 月25日寄存新竹武昌街郵局，亦有送達證書
      影本存卷足佐（參本院卷第80頁），然異議人仍未於97年
      10月19日以前到案，僅於97年12月2 日完成該筆通行欠費
      100 元之補繳手續，此有遠通公司98年5 月20日總發字第
      09800475號函在卷可參（參本院卷第72頁）。依照前揭法
      條規定，可知上開遠通公司寄發高速公路通行費補繳通知
      單與內政部警政署國道公路警察局第八警察隊白河分隊寄
      發舉發通知單所為之寄存送達均屬合法。異議人徒以其有
      不得已苦衷而無法遷移戶籍云云，要難執為免罰之事由。
四、綜上所述，本件異議人確有於前述時地，行駛於應繳費之公
    路，未依規定繳費，嗣經合法通知補繳仍未補繳之違規事實
    。從而，新竹市○○○○道路交通管理處罰條例第27條第1
    項、違反道路交通管理事件統一裁罰基準表及處理細則第43
    、44條之規定，裁處異議人罰鍰4000元，核無違誤之處，本
    件聲明異議為無理由，應予駁回。
據上論結，依道路交通案件處理辦法第19條，裁定如主文。
中    華    民    國    98    年    7     月    1     日
                  交通法庭法  官   賴淑敏
以上正本證明與原本無異。
如不服本裁定，應於裁定送達後5日內向本院提出抗告狀。
中    華    民    國    98    年    7     月    1     日
                          書記官   劉亭筠


司法院資訊處製作；財團法人民間司法改革基金會備份。
